臺灣高等法院刑事判決
111年度上訴字第3804號
上  訴  人  
即  被  告  陳星宏



指定辯護人  魏敬峯律師(義務辯護)              
上列上訴人即被告因違反槍砲彈藥刀械管制條例案件，不服臺灣
新北地方法院110年度訴字第1015號，中華民國111年8月18日第
一審判決（起訴案號：臺灣新北地方檢察署110年度偵字第25139
號），提起上訴，本院判決如下：
    主  文
上訴駁回。   
    事實及理由
一、本件經本院審理結果，認第一審以上訴人即被告陳星宏犯槍
    砲彈藥刀械管制條例第7條第4項之非法寄藏非制式手槍罪及
    同條例第12條第4項之非法寄藏子彈罪，依想像競合犯之規
    定，從一重之非法寄藏非制式手槍罪處斷，判處有期徒刑5
    年2月，併科罰金新臺幣（下同）6萬元，並諭知罰金如易服
    勞役之折算標準為1,000元折算1日。扣案如原判決附表編號
    1至2所示之物均沒收。核其認事用法、量刑及沒收均無不當
    ，應予維持，除證據部分應補充「被告於本院審理時之自白
    」外，其餘均引用第一審判決書記載之事實、證據及理由（
    如附件）。
二、被告上訴意旨以：被告於民國109年8月間自劉立昇處收受本
    案槍彈，後因劉立昇過世未將本案槍彈取回，被告始繼續保
    有本案槍彈，被告收受本案槍彈至查獲時近1年之時間未持
    本案槍彈從事不法行為，可見被告寄藏本案槍彈之本意確僅
    係暫時替劉立昇保管，而無藉此從事其他不法行為之意圖。
    又被告係因酒醉而在其母親之倉庫試射手槍，顯見被告係在
    酒醉情形下不小心擊發手槍，亦未造成任何人傷亡，對於社
    會治安之侵害甚微，惡性即犯罪情節非重，自有「情輕法重
    」之憾，且被告於警詢、偵查及審理中均坦承犯行，並已供
    出槍枝來源，請求依刑法第59條減輕其刑。
三、經查：
  ㈠按適用刑法第59條時，應審慎、詳細並慎重評估本案之事實
    是否確係符合該條所定之要件，逐一細緻進行比對及涵攝事
    實與法律適用間之關係，不宜片面地以立法者所制定之法律
    效果違反比例原則或平等原則，即認為當然可一概適用刑法
    第59條之規定。司法院釋字第263號解釋揭櫫「若有情輕法
    重之情形者，裁判時本有刑法第59條酌量減輕其刑規定之適
    用」之旨，固無疑義，然仍應由事實審法院綜合考量所有之
    情事，在符合刑法第59條之要件下，始可酌量減輕其刑。換
    言之，刑法第59條之酌減其刑，必其犯罪有特殊之原因與環
    境，在客觀上足以引起一般人之同情、憐憫，審判者必須經
    全盤考量案發時之所有情狀後，認予以宣告法定最低度刑猶
    嫌過重者，始有其適用，並非有單一因子或符合刑法第57條
    所定各款要件之一，即得依刑法第59條之規定減輕其刑。
  ㈡經查，被告明知槍、彈為管制物品，非經許可不得持有，卻
    仍自劉立昇處，受託保管本案槍枝而非法持有之，雖其非出
    於犯罪之目的，亦未持以從事不法行為，然畢竟本案槍彈具
    有殺傷力，對社會治安秩序及他人生命、身體安全有潛在危
    害，且被告於本院亦供稱其知道劉立昇已死亡，當時沒有想
    到要拿到哪裡去丟等語（本院卷第91頁），是當無從因而查
    獲或防止重大危害社會治安事件發生，尚無從依槍砲彈藥刀
    械管制條例第18條第4項減輕其刑。然被告明知劉立昇已死
    亡，卻從未思及如何處理本案槍彈，甚而繼續持有本案槍彈
    逾10個月，期間非短，對社會之秩序及安寧，勢將會產生極
    大之不安，且其持有槍、彈之潛在危害性匪淺，所為殊值非
    難。更何況，被告並非僅是暫置寄藏該槍彈，且於酒醉持本
    案槍彈試射，仍不可遽認對公共安全未造成相當之潛在風險
    ，是其犯罪情節非輕，於客觀上實不足以引起一般同情，其
    情無何可憫恕之處，自不得邀刑法第59條規定減輕其刑，被
    告此部分上訴意旨所指，尚無足取。因此，被告上訴意旨所
    指各節，均難認有理由，應予駁回。
據上論斷，應依刑事訴訟法第368條、第373條，判決如主文。
本案經檢察官鄭宇提起公訴，檢察官楊四猛到庭執行職務。
中　　華　　民　　國　　111 　年　　11　　月　　15　　日
                  刑事第七庭    審判長法　官  孫惠琳
                                      法　官  鍾雅蘭
                                      法　官  張育彰
以上正本證明與原本無異。
如不服本判決，應於收受送達後20日內向本院提出上訴書狀，其
未敘述上訴之理由者並得於提起上訴後20日內向本院補提理由書
（均須按他造當事人之人數附繕本）「切勿逕送上級法院」。
                                      書記官  蔡麗春
中　　華　　民　　國　　111 　年　　11　　月　　15　　日

附件：
臺灣新北地方法院刑事判決
110年度訴字第1015號
公　訴　人　臺灣新北地方檢察署檢察官
被　　　告　陳星宏　男　(民國00年00月0日生)
　　　　　　　　　　身分證統一編號：Z000000000號
　　　　　　　　　　住○○市○○區○○路000號9樓
指定辯護人  本院公設辯護人張哲誠　
上列被告因違反槍砲彈藥刀械管制條例案件，經檢察官提起公訴
（110年度偵字第25139號），本院判決如下：
    主  文
陳星宏犯非法寄藏非制式手槍罪，處有期徒刑伍年貳月，併科罰
金新臺幣陸萬元，罰金如易服勞役，以新臺幣壹仟元折算壹日。
扣案如附表編號1至2所示之物均沒收之。
    犯罪事實
一、陳星宏明知可發射子彈具有殺傷力之非制式手槍、具有殺傷
    力之制式子彈，分別係槍砲彈藥刀械管制條例第4條第1項第
    1款、第2款所列之管制物品，未經主管機關許可，不得無故
    寄藏，竟仍基於寄藏可發射子彈具有殺傷力之非制式手槍及制
    式子彈之犯意，於民國109年8月1至9日間某時許，在新北市
    ○○區○○街00巷00號1樓內，自劉立昇（嗣於109年8月9日死亡
    ）處，受託保管具有殺傷力之非制式手槍1枝（槍枝管制編
    號：0000000000號，下稱本案手槍）及具有殺傷力之制式子
    彈2顆而寄藏之。嗣因陳星宏於110年6月14日23時許，因酒
    醉而在新北市蘆洲區得勝街69巷內試射本案手槍，經附近民
    眾聽聞並拾得彈殼後報案，警方遂調閱巷內監視器畫面而鎖
    定陳星宏，並於110年6月16日18時30分許，持本院核發之搜
    索票至上址住處執行搜索，而扣得如附表所示之物，始查悉
    上情。
二、案經新北市政府警察局蘆洲分局報告臺灣新北地方檢察署檢
    察官偵查起訴。
    理  由
壹、程序部分：
一、按被告以外之人於審判外之言詞或書面陳述，除法律有規定
    者外，不得作為證據，刑事訴訟法第159條第1項定有明文。
    惟被告以外之人於審判外之陳述，雖不符刑事訴訟法第159
    條之1至第159條之4規定，但經當事人於審判程序同意作為
    證據，法院審酌該言詞陳述或書面陳述作成時之情況，認為
    適當者，亦得為證據，刑事訴訟法第159條之5第1項亦有明
    文。本判決所引用認定犯罪事實之傳聞證據，經檢察官、被
    告及辯護人於本院準備程序時，均分別表示同意作為證據（
    見本院卷第117頁），本院審酌該等陳述作成時之情況及與
    本案待證事實間之關聯性，認以之作為證據要屬適當，是依
    刑事訴訟法第159條之5第1項規定，該等傳聞證據自有證據
    能力。
二、傳聞法則乃對於被告以外之人於審判外之言詞或書面陳述而
    為之規範。本判決所引用之非供述證據，無刑事訴訟法第15
    9條第1項傳聞法則之適用，本院審酌上開證據資料作成時之
    情況，因與本案待證事實具有關聯性，且無證據證明係公務
    員違法取得之物，依法自得作為本案之證據。
貳、實體部分：
一、對於上開犯罪事實，業據被告於偵查中及本院審理時均坦承
    不諱，核與證人即搜索時在場之王嘉賢於警詢及偵查中證述
    相符（見偵卷第29至37、117至119頁），且有被告試射本案
    手槍之監視器畫面錄影檔案、本院搜索票、新北市政府警察
    局蘆洲分局搜索扣押筆錄、扣押物品目錄表各2份、搜索現
    場及扣案物照片、內政部警政署刑事警察局110年7月29日刑
    鑑字第1100068050號鑑定書及所附槍彈照片、新北市政府警
    察局110年8月9日新北警刑鑑字第1101493979號鑑驗書等附
    卷可憑（見偵卷第39至45、49至53、85至99、153、167至16
    8、145至148頁、本院卷第37至38頁），足認被告自白與事
    實相符，應堪採信。本案事證明確，被告犯行堪以認定，應
    依法論科。
二、論罪科刑：
（一）按槍砲彈藥刀械管制條例第4條第1項第1款、第7條、第8
      條於109年6月10日修正公布，同年月12日生效，依本次修
      法草案總說明意旨，可知主要立法目的在考量現行查獲具
      殺傷力之違法槍枝，多屬非制式槍枝，其殺傷力不亞於制
      式槍枝，對於人民生命、身體、自由及財產法益之危害，
      實與制式槍枝無異，因認「非制式槍砲」與「制式槍砲」
      之罪責有一致之必要，無再行區分制式與否而分別適用槍
      砲彈藥刀械管制條例第7條、第8條之必要。又為有效遏止
      持「非制式槍砲」進行犯罪情形，乃於第4條、第7條至第
      9條增加「制式或非制式」之構成要件，亦即不分制式或
      非制式，凡屬第7條所列各類槍枝型式之槍枝，有殺傷力
      者，概依第7條規定處罰。再者，同條例第7條所列管者係
      「火砲、肩射武器、機關槍、衝鋒槍、卡柄槍、自動步槍
      、普通步槍、馬槍、手槍或各類砲彈、炸彈、爆裂物」；
      同條例第8條列管者係「鋼筆槍、瓦斯槍、麻醉槍、獵槍
      、空氣槍或第4條第1項第1款所定其他可發射金屬或子彈
      具有殺傷力之各式槍砲」，立法者就上開二類槍枝型式及
      殺傷力不同，而分別規範不同之法定刑予以處罰。是被告
      遭查扣之槍枝經送內政部警政署刑事警察局鑑定結果，認
      係「非制式手槍」等情，此有該局前揭鑑定書在卷可參（
      見偵卷第145至148頁），是被告此部分犯行應適用槍砲彈
      藥刀械管制條例第7條第4項之非法持有手槍罪，公訴意旨
      認應論以同條例第8條第4項之罪云云，尚有誤會。
（二）按槍砲彈藥刀械管制條例將「持有」與「寄藏」行為分別
      定其處罰規定，而寄藏與持有，均係將物置於自己實力支
      配之下，僅寄藏必先有他人之持有行為，而後始為之受「
      寄」代「藏」而已。故寄藏之受人委託代為保管，其保管
      之本身，亦屬持有。不過，此之持有係受寄託之當然結果
      ，故法律上宜僅就寄藏行為為包括之評價，不再就持有行
      為予以論罪。而寄藏與持有之界限，應以持有即實力支配
      係為他人或為自己而占有管領為判別準據（最高法院97年
      度台上字第2334號判決意旨參照）。查被告於本院審理時
      供稱：於109年8月1至9日間，劉立昇將本案手槍及子彈交
      給我寄放，本來是要過來找我拿，但他過沒幾天就過世等
      語（見本院卷第217頁），足認被告係受劉立昇所託代為
      保管槍彈，而非單純持有，應屬寄藏行為。
（三）核被告所為，係犯槍砲彈藥刀械管制條例第7條第4項之非
      法寄藏非制式手槍罪及同條例第12條第4項之非法寄藏子
      彈罪。又被告所持有、寄藏之槍枝係「非制式手槍」，而
      非屬同條例第8條第4項所稱「第4條第1項第1款所定其他
      可發射金屬或子彈具有殺傷力之各式槍砲」，是起訴意旨
      認被告持有上開槍枝之行為，係犯同條例第8條第4項之罪
      ，容有未恰，已如前述，惟因係基本社會事實同一，為實
      質上一罪，且本院業已於審理時告知可能涉犯此部分罪名
      ，並經被告及辯護人就此進行辯論，已充分保障被告之防
      禦權，應變更起訴法條而為審理。
（四）被告基於單一非法寄藏手槍及子彈之犯意，自109年8月1
      至9日間某日起至110年6月16日為警查獲止，繼續非法寄
      藏如附表編號1至2所示槍彈之行為，各應論以繼續犯之單
      純一罪。
（五）按非法寄藏槍砲彈藥刀械等違禁物，所侵害者為社會法益
      ，如所寄藏客體之種類相同（如同為手槍，或同為子彈者
      ），縱令同種類之客體有數個（如數支手槍、數顆子彈）
      ，仍為單純一罪，不發生想像競合犯之問題；若同時寄藏
      二不相同種類之客體（如同時持有手槍及子彈），則為一
      行為觸犯數罪名之想像競合犯（最高法院82年度台上字第
      5303號判決、96年度台上字第6417號判決要旨可資參照）
      。被告同時寄藏本案手槍及子彈，依上開說明，為一行為
      觸犯二罪名之想像競合犯，應從一重之槍砲彈藥刀械管制
      條例第7條第4項非法寄藏非制式手槍罪處斷。
（六）按犯本條例之罪，於偵查或審判中自白，並供述全部槍砲
      、彈藥、刀械之來源及去向，因而查獲或因而防止重大危
      害治安事件之發生者，減輕或免除其刑，槍砲彈藥刀械管
      制條例第18條第4項前段固有明文。被告雖供稱其本案手
      槍及子彈來源為劉立昇，然劉立昇已於110年8月9日死亡
      ，此有個人戶籍資料查詢資料在卷可參，是當無從因而查
      獲或防止重大危害社會治安事件發生，尚無從依上開規定
      減輕其刑。
（七）按刑法第59條之酌量減輕其刑，必犯罪之情狀顯可憫恕，
      認科以最低度刑仍嫌過重者，始有其適用，至於同法第57
      條規定，科刑時應以行為人之責任為基礎，並審酌一切情
      狀，尤應注意該條所列10款事項，為科刑重輕之標準，則
      為在法定刑內量刑輕重之依據。所謂「犯罪之情狀」與「
      一切情狀」，兩者固非有截然不同之領域，於裁判上酌量
      減輕其刑時，雖亦應就犯罪一切情形予以考量，但仍應審
      酌其犯罪情狀有無「顯可憫恕」之事由，故適用刑法第59
      條酌量減輕其刑時，雖不排除審酌同法第57條所列舉10款
      之事由，惟其程度必須達於犯罪之情狀「顯可憫恕」者，
      始可予以酌減（最高法院98年度台上字第5454號判決意旨
      參照）。本件被告寄藏本案手槍及子彈之數量雖非甚多，
      然被告於110年6月14日23時許竟持本案手槍及子彈在上開
      地點試射，屬公眾出入之場所，經民眾發現並拾獲彈殼後
      報案，始經警循線查獲被告，此有新北市政府警察局蘆洲
      分局刑事案件報告書在卷可參，被告也坦承此節，是其不
      僅寄藏槍彈，尚有在公共場所持槍試射之行為，顯對社會
      治安造成相當程度之危害，犯罪情節又無何特殊原因或情
      狀存在，衡其前開犯行動機、手段、目的，實無所謂情輕
      法重之狀況可言，尚難認在客觀上有何足引起一般人同情
      而確可憫恕之情，要無刑法第59條酌減其刑規定適用之餘
      地，辯護意旨認應斟酌適用前開規定減輕其刑云云，並無
      可採。
（八）爰以行為人之責任為基礎，審酌非制式手槍及制式子彈均
      係高危險之管制物品，非經許可自不得寄藏，然被告同時
      寄藏槍彈，更曾無故持本案手槍於公共場所試射，對於社
      會治安及公共秩序已產生相當之危害，應予非難。惟念及
      被告所持有之槍彈數量尚非甚多，犯後於偵查中及本院審
      理時均坦承犯行，態度尚可，亦查無其試射槍彈造成他人
      傷亡之事證。兼衡被告供稱國小畢業智識程度，離婚，在
      家中賣水果，需扶養3歲子女，經濟狀況勉持等一切情狀
      ，量處如主文所示之刑，並就罰金刑部分諭知易服勞役之
      折算標準。
三、沒收：　
（一）扣案如附表編號1所示之手槍，經鑑定結果如附表編號1備
      註欄所示具有殺傷力，此有內政部警政署上開鑑定書及所
      附槍彈照片附卷可憑（見偵卷第145至148頁），屬違禁物
      ，不問屬於犯罪行為人與否，應依刑法第38條第1項規定
      宣告沒收。
（二）又扣案如附表編號2所示子彈，經取樣其中1顆試射結果認
      具殺傷力，此有上開鑑定書可參，是未經試射之子彈1顆
      部分，因同屬制式子彈，經上開試射結果應可推論同具殺
      傷力，被告對此節亦不爭執，是就未經試射之子彈1顆部
      分，屬違禁物，不問屬於犯人與否，應依刑法第38條第1
      項規定宣告沒收。至如附表編號2所示經試射之子彈1顆及
      如附表編號3所示子彈，既經鑑驗時試射擊發，不具子彈
      完整結構而失其效能，已不具殺傷力，或經鑑定結果認不
      具殺傷力，均爰不諭知沒收。
據上論斷，應依刑事訴訟法第299條第1項前段、第300條，判決
如主文。　　　　　　
 本案經檢察官提鄭宇起公訴，檢察官王佑瑜到庭執行職務。
中　　華　　民　　國　　111 　年　　8 　　月　　18　　日
                  刑事第十九庭 審判長  法 官 許博然

                                       法 官 洪韻婷

                                       法 官 王國耀
上列正本證明與原本無異。
如不服本判決，應於判決送達後20日內敘明上訴理由，向本院提
出上訴狀 (應附繕本) ，上訴於臺灣高等法院。其未敘述上訴理
由者，應於上訴期間屆滿後20日內向本院補提理由書「切勿逕送
上級法院」。
                                       書記官 周品緁
中　　華　　民　　國　　111 　年　　8 　　月　　18　　日
附錄本案論罪科刑法條：
槍砲彈藥刀械管制條例第7條
未經許可，製造、販賣或運輸制式或非制式火砲、肩射武器、機
關槍、衝鋒槍、卡柄槍、自動步槍、普通步槍、馬槍、手槍或各
類砲彈、炸彈、爆裂物者，處無期徒刑或7年以上有期徒刑，併
科新臺幣3千萬元以下罰金。
未經許可，轉讓、出租或出借前項所列槍砲、彈藥者，處無期徒
刑或5年以上有期徒刑，併科新臺幣1千萬元以下罰金。
意圖供自己或他人犯罪之用，而犯前二項之罪者，處死刑或無期
徒刑；處徒刑者，併科新臺幣5千萬元以下罰金。
未經許可，持有、寄藏或意圖販賣而陳列第1項所列槍砲、彈藥
者，處5年以上有期徒刑，併科新臺幣1千萬元以下罰金。
意圖供自己或他人犯罪之用，以強盜、搶奪、竊盜或其他非法方
法，持有依法執行公務之人所持有之第1項所列槍砲、彈藥者，
得加重其刑至二分之一。
第1項至第3項之未遂犯罰之。

附表：
編號 扣案物名稱及數量 鑑驗結果 備註 1 非制式手槍1枝（含彈匣1個，槍枝管制編號0000000000號) 認係非制式手槍，由仿手槍外型製造之槍枝，組裝已貫通之金屬槍管而成，擊發功能正常，可供擊發口徑9mm制式子彈使用，認具殺傷力。 應依刑法第38條第1項規定宣告沒收 2 制式子彈2顆（經試射後僅剩餘1顆） 認均係制式子彈，口徑9×19mm制式子彈，採樣1顆試射，可擊發，認具殺傷力。 未經試射之子彈1顆部分，應依刑法第38條第1項規定宣告沒收。   3 非制式子彈1顆 認係非制式子彈，由金屬彈殼組合直徑約8.7mm金屬彈頭而成，經試射，雖可擊發，惟發射動能不足，認不具殺傷力。 經鑑定結果認無殺傷力，無須宣告沒收。